【裁判字號】    97,易,95
【裁判日期】    970311
【裁判案由】    偽造文書等
【裁判全文】
臺灣桃園地方法院刑事判決                97年度易字第95號
公  訴  人  台灣桃園地方法院檢察署檢察官
被      告  甲○○
上列被告因偽造文書等（妨害自由）案件，經檢察官提起公訴（
95年度偵字第25688 號），本院判決如下︰
    主  文
甲○○無罪。
    理  由
一、公訴意旨略以：被告甲○○與其妻郭阿梅（另經台灣高等法
    院以96年度上易字第1781號判決無罪確定）在桃園縣桃園市
    ○○街89號，經營芭塔雅泰式按摩養生館（下稱養生館），
    惟甲○○與郭阿梅竟基於犯意聯絡，明知在養生館內從事按
    摩工作之泰國女子辛○○（即YANG  PREEDAPHORN） 、丙○○（即SAMRAN NUANIN） 、丁○○（即LEE WARAPHON）、戊○○（即KINGKAMOL SANBUNMA）、己○○（即FANPHET） 、
    乙○○（即HSU WICHIDA） 、庚○○（即YANG  AMORNRAT）
    、壬○○（即CHUANG WARAPHON） 、李麗花（即LEE SUPHAL
    IE NN） 、陳淑惠（即WANG SUTCHAI）等10人（下稱辛○○
    等人）並未向渠等借用金錢，竟強迫辛○○等人簽立泰銖27
    萬元至40萬元不等之借據，使辛○○等人行無義務之事。復
    在養生館大門設置門禁，限制辛○○等人外出，並扣留辛○○等人之護照及居留證，妨害辛○○等人行使權利，且於民
    國94年1 月間，在養生館內，甲○○並對辛○○、庚○○恐
    嚇稱：「如果不做的話，要把妳們賣掉」等語，而於同年10
    月間，在上開養生館內，郭阿梅並持電擊棒等物做勢要電擊
    戊○○、乙○○、庚○○、壬○○等人以恐嚇渠等不能休息
    ，均使辛○○等人致使心生畏懼，生危害於安全。因認被告
    甲○○係涉犯刑法第304 條第1 項之強制罪及第305 條之恐
    嚇危害安全罪嫌云云。
二、按犯罪事實應依證據認定之，無證據不得認定犯罪事實。不
    能證明被告犯罪者，應諭知無罪之判決。刑事訴訟法第154
    條第2 項、第301 條第1 項，分別定有明文。是犯罪事實之
    認定，應憑真實之證據，倘證據是否真實尚欠明確，自難以
    擬制推測之方法，為其判斷之基礎。所謂認定犯罪事實之證
    據，係指足以認定被告確有犯罪行為之積極證據而言，該項
    證據自須適合於被告犯罪事實之認定，始得採為斷罪資料。
    此所稱證明之資料，無論其為直接或間接證據，均須達於通
    常一般之人均不致有所懷疑，而得確信其為真實之程度，始
    得據為有罪之認定，若其關於被告是否犯罪之證明未能達此
    程度，而有合理懷疑之存在，致使無從形成有罪之確信，根
    據「罪證有疑、利於被告」之證據法則，即不得遽為不利被
    告之認定（最高法院53年台上字第656 號、76年度台上字第
    4986號判例意旨參照）。
三、公訴人認被告甲○○涉犯強制及恐嚇危害安全罪嫌，無非係
    以證人辛○○等人於警詢及檢察官訊問時之證述及卷附借款
    證明為主要論據。訊據被告堅決否認有何公訴人所指上開犯
    行，辯稱：伊沒有妨害自由及恐嚇，泰籍女子均可自由進出
    養生館，伊並未向泰籍女子說過「如果不做要將她們賣掉」
    ，伊和郭阿梅也沒有持電擊棒等物做勢要電擊泰國籍女子恐
    嚇其不能休息等語。經查：
（一）證據能力部分：
    1.關於證人辛○○等人警詢及檢察官訊問時證詞之證據能力
      ：
    (1)證人辛○○等人於警詢中之證述部分：查證人辛○○等人
      於警詢中之證述雖屬傳聞證據，惟被告於本院審理時已陳
      明不爭執其證詞之證據能力，亦表示不用傳喚上開證人（
      見本院97年度易字第95號卷第51頁），查證人即泰國女子
      辛○○、庚○○、乙○○、己○○、丁○○、丙○○、李
      麗花等人，已於94年11月5 日，經遣送出境返回泰國；證
      人陳淑惠已於95年1 月19日，經遣送出境返回泰國；證人
      壬○○、戊○○雖未出境，然均不知去向，由警方協尋中
      等情，有內政部警政署95年12月27日警署資字第09501642
      71號函暨所附外僑居留資料查詢表、入出境登記表、內政
      部入出國及移民署96年5 月3 日移署資處娟字第09610253
      480 號函暨所附入出國日期證明書及外僑居留資料查詢表
      在卷可稽（見本院95年度易字第1612號卷第91頁至第97頁
      、第189 頁至第206 頁），則證人辛○○等人於法院審判
      中，已滯留國外或所在不明而無法傳喚。而證人辛○○等
      人於司法警察詢問時，既經錄音（見台灣桃園地方法院檢
      察署94年度偵字第19406 號偵查卷後附錄音帶），並經通
      曉泰國語言之翻譯在場，堪信證人辛○○等人於警詢之證
      述，確實出於其等真意，且司法警察並無違法取供情事，
      是本院審酌上情，認為以之作為本案之證據亦屬適當，是
      其於警詢之證述，依刑事訴訟法第159 條之5 第2 項規定
      ，有證據能力。
    (2)證人辛○○等人於檢察官訊問時之證述部分：按被告以外
      之人於偵查中向檢察官所為之陳述，除顯有不可信之情況
      者外，得為證據，刑事訴訟法第159 條之1 第2 項定有明
      文。查證人辛○○等人於檢察官訊問時所為之證述，查無
      顯不可信之情況，依前開規定，得為證據，且復經具結以
      擔保其證詞之真實性及憑信性，且被告於本院審理時亦不
      聲請傳喚上開證人對質詰問，是證人辛○○等人於檢察官
      訊問時所為之證述，自具有證據能力。
    (3)至於證人辛○○等人於警詢及檢察官訊問時所為陳述，是
      否與事實相符，係屬證明力之問題。
    2.關於證人梁嗣傑於本院另案審理時之證述：按被告以外之
      人於審判外向法官所為之陳述，得為證據，刑事訴訟法第
      159 條之1 第1 項定有明文，是證人梁嗣傑於本院另案審
      理時之證述，自有證據能力。
（二）證人辛○○於警詢中稱：郭阿梅沒有對伊恐嚇及限制伊行
      動自由情形等語（見台灣桃園地方法院檢察署94年度偵字
      第19406 號偵查卷第27頁）；證人丁○○於警詢中稱：業
      者沒有對伊有恐嚇行為等語（見台灣桃園地方法院檢察署
      94年度偵字第19406 號偵查卷第75頁）；證人丙○○於警
      詢中證稱：在芭塔雅上班期間，行動自由沒有受到限制等
      語（見台灣桃園地方法院檢察署94年度偵字第19406 號偵
      查卷第79頁），是依證人辛○○、丁○○、丙○○於警詢
      中上開證述，自難認被告甲○○有公訴人所指犯行。
（三）依卷附養生館監視錄影翻拍照片顯示（見台灣桃園地方法
      院檢察署94年度偵字第19406 號偵查卷第285 頁至第290
      頁），可見外籍女子神色自若、談笑風生，進出養生館，
      未見有他人在旁拘束。參以養生館為營業場所，顧客進出
      頻繁，事實上亦難以在大門設置門禁，有效管制人員進出
      ，難認辛○○等人有遭限制自由進出情事。又辛○○等人
      於在台灣期間，多次匯款回泰國等情，有匯款單影本，附
      卷可稽（見本院95年度易字第1612號卷第32頁至第82頁）
      。另李麗花於93年12月19日入境，曾於94年5 月10日出境
      ，94年5 月18日再入境；乙○○於93年12月19日入境，94
      年9 月27日出境，94年10月2 日再入境等情，有內政部警
      政署95年12月27日警署資字第0950164271號函暨所附外僑
      居留資料查詢表、入出境登記表在卷可按（見本院95年度
      易字第1612號卷第91頁至第97頁），則證人李麗花、乙○○在養生館工作期間，亦曾返國後再回到養生館工作。是
      依上情，是難認被告有何妨害自由犯行。又證人即養生館
      員工梁嗣傑於本院另案審理時證述：店裡面1 樓大門進去
      有1 個出入口、裡面還有3 個出入口，總共4 個出入口，
      且自店裡出去不需要鑰匙，只要開了就可以出去，況伊在
      櫃檯工作期間，泰國女子要出去時，要跟櫃檯人員講要拿
      走櫃檯裡的居留證及護照，如果伊在忙時，伊就會告訴泰
      國女子護照及居留證在哪裡，由其自己去拿；泰籍女子員
      工與被告夫妻相處很好，相處愉快，與被告夫妻比手劃腳
      聊天，沒看過發生衝突的場面，被告夫妻不會疾言厲色的
      指責員工等語（見本院95年度易字第1612號卷第134 、13
      9 、140 頁），則依證人梁嗣傑之證述，顯難認定被告有
      公訴人所指強制及恐嚇危害安全犯行。
（四）本件固扣得借款證明，惟查辛○○等人同意支付泰銖27萬
      元至40萬元不等之仲介費用，而與我國人士辦理不實結婚
      登記，來台灣工作營生，以工作所得扣抵仲介費用，仲介
      人員要求其等書立該等金額之借據，事屬尋常，本即不能
      逕認其等受有強制手段，而行無義務之事。況關於證人辛○○等人簽訂借據（或借款證明）乙節，證人庚○○於警
      詢中證稱：借貸文件是「巴他媽」與「雷茶」叫伊簽的，
      伊沒有向任何人借錢，但伊來台的費用是「惠文」代付等
      語（見台灣桃園地方法院檢察署94年度偵字第19406 號偵
      查卷第18頁）；證人辛○○於警詢中證稱：上班後，郭阿
      梅有叫伊簽下新台幣（下同）39萬元借據，之後郭阿梅便
      把借據收走了，當時郭阿梅叫伊簽借據時，告訴伊借款金
      額從工作薪水中扣除，伊沒有付費給假老公林哲彰，郭阿
      梅說伊已經代為支付費用給人頭老公等語（見台灣桃園地
      方法院檢察署94年度偵字第19406 號偵查卷第27頁）；證
      人乙○○於警詢中證稱：曾在泰國與阿KEN 簽1 張27萬元
      的合約，合約中言明必須每月償還2 萬8 仟元等語（見台
      灣桃園地方法院檢察署94年度偵字第19406 號偵查卷第45
      頁）；證人己○○於警詢中證稱：來台以後有跟芭塔雅按
      摩店簽1 張約30萬元的借據等語（見台灣桃園地方法院檢
      察署94年度偵字第19406 號偵查卷第53、54頁）；證人戊○○於警詢中證稱：與業者的借據是郭阿梅拿給伊簽的等
      語（見台灣桃園地方法院檢察署94年度偵字第19406 號偵
      查卷第64頁）；證人丁○○於警詢中證稱：關於與業者簽
      訂的借據，當初在泰國跟仲介簽的契約本是39萬元泰幣，
      但來台後卻被給成新台幣等語（見台灣桃園地方法院檢察
      署94年度偵字第19406 號偵查卷第73頁）；證人丙○○在
      警詢中證稱：是泰國人「雷查」和「芭他瑪」幫伊幫假結
      婚手續，伊花了39萬元，也簽借款證明等語（見台灣桃園
      地方法院檢察署94年度偵字第19406 號偵查卷第79頁）。
      另於檢察官訊問時，證人辛○○、丙○○、丁○○、戊○○、庚○○證稱：是泰國仲介公司叫伊等簽1 張借據，這
      些錢來台工作從薪資中扣除等語；證人己○○、乙○○、
      壬○○、李麗花證稱：是在泰國的1 個華僑叫伊等寫1 張
      借據，這些錢來台工作從薪資中扣除等語（見台灣桃園地
      方法院檢察署94年度偵字第19406 號偵查卷第174 頁）。
      則綜觀證人辛○○上開所證，均未指證係遭被告甲○○強
      迫簽訂，自不得逕為不利被告甲○○之認定。
（五）雖證人庚○○於警詢中稱；94年4 月1 日有集體罷工，郭
      阿梅、甲○○便罵伊等，說如果不聽話，便會將伊等轉罵
      出去，或者剁手剁腳，使伊等非常害怕，心生畏懼，不敢
      再罷工；在94年8 月份開始，郭阿梅便以店裡丟掉東西，
      又怕伊等跑掉的理由，限制伊等自由行動，把窗戶釘木板
      ，防火門反鎖，加攝影鏡頭監控，又養1 隻狗，全部將伊
      等關在1 樓休息間或2 樓寢室，完全不能自由外出；在94
      年10月29日伊與乙○○向郭阿梅請假外出，到晚間11時許
      才回到店裡，郭阿梅便在94年10月30日凌晨5 時許帶著電
      擊棒至1 樓員工休息室恐嚇伊與乙○○2 人，且同時按著
      電擊棒啪啦啪啦的響，令伊與乙○○非常害怕云云（見台
      灣桃園地方法院檢察署94年度偵字第19406 號偵查卷第17
      至19頁）；於檢察官訊問時證稱：94年10月29日郭阿梅拿
      電擊棒說要指著伊與乙○○的頭作勢要電伊，因為伊等要
      休息，但是有客人，郭阿梅不給伊休息，所以就拿電擊棒
      要電伊，伊心裡很怕；94年1 月4 日伊剛到店裡的時候，
      甲○○說如果不做的話，要賣掉伊，伊心裡害怕云云（見
      台灣桃園地方法院檢察署94年度偵字第19406 號偵查卷第
      176 、177 頁）。證人辛○○於警詢中稱：郭阿梅沒有對
      伊恐嚇及限制伊行動自由情形，但有恐嚇庚○○、乙○○
      2 人，並限制行動自由，伊於94年10月29日凌晨5 時許有
      聽到郭阿梅斥責該2 人，並不准其2 人外出，乙○○有告
      訴伊，郭阿梅拿電擊棒恐嚇欲電擊，並說心裡很害怕云云
      （見台灣桃園地方法院檢察署94年度偵字第19406 號偵查
      卷第27頁）；於檢察官訊問時證稱：94年1 月4 日伊剛到
      店裡的時候，甲○○說如果不做的話，要賣掉伊，伊心裡
      害怕云云（見台灣桃園地方法院檢察署94年度偵字第1940
      6 號偵查卷第176 、177 頁）。證人壬○○於警詢中稱：
      與業者簽之借據是到台灣以後在郭阿梅開的養生館強迫簽
      的；郭阿梅經常用語言恐嚇伊等，如果不好好工作就把伊
      等殺掉，也經常用電擊嚇伊等，如果不聽話就用電擊棒電
      伊等，伊來台灣以後第1 個月自己跑出去玩了1 天，以後
      就再也不准伊等出去，伊等再也沒有出去玩過，也沒有離
      開養生館1 天云云（見台灣桃園地方法院檢察署94年度偵
      字第19406 號偵查卷第36、37頁）；於檢察官訊問時證稱
      ：於94年10月29日，當時伊人在睡覺，郭阿梅把伊叫起來
      ，看到郭阿梅拿電擊棒指著乙○○、庚○○，但是叫伊在
      旁邊看，如果下次不做的話，也會拿電擊棒電伊，伊心裡
      很怕云云（見台灣桃園地方法院檢察署94年度偵字第1940
      6 號偵查卷第176 頁）。證人乙○○於警詢中稱：郭阿梅
      曾對伊等說如果要打伊等或殺伊等根本不用自己動手，只
      要叫人幫忙即可，且平時規定要讓伊每月休假3 日，也都
      是極盡刁難才讓伊等休息，如未工作時，也不准伊等隨意
      出門，控制伊等的自由云云（見台灣桃園地方法院檢察署
      94年度偵字第19406 號偵查卷第46頁）；於檢察官訊問時
      證稱：94年10月29日郭阿梅拿電擊棒說要指著伊與乙○○
      的頭作勢要電伊，因為伊等要休息，但是有客人，郭阿梅
      不給伊休息，所以就拿電擊棒要電伊，伊心裡很怕云云（
      見台灣桃園地方法院檢察署94年度偵字第19406 號偵查卷
      第176 頁）。證人己○○於警詢中稱：郭阿梅有實施門禁
      管制，進出該店需向郭阿梅請示，若不聽話，郭阿梅會大
      聲罵伊，並扣款5 百元做為懲罰；在94年10月29日凌晨5
      時許，伊在睡覺中，聽見郭阿梅在罵「阿文」及「安安」
      ，因為郭阿梅以非假日為由，其2 人外出，扣款3 千元做
      為懲罰，當晚「阿文」及「安安」因被扣款不願意工作，
      當天伊因為不舒服休息睡覺，除了郭阿梅怒罵聲，伊還有
      聽到電擊棒啪啪的聲音云云（見台灣桃園地方法院檢察署
      94年度偵字第19406 號偵查卷第54、55頁）。證人戊○○
      於警詢中稱：郭阿梅於94年10月初某日曾指使5 個台灣男
      子，在晚上約8 、9 時許至店裡恐嚇伊說想要繼續工作或
      是要殘廢云云（見台灣桃園地方法院檢察署94年度偵字第
      19406 號偵查卷第66頁）；於檢察官訊問時證稱：94年10
      月4 日伊要出去剪頭髮時，郭阿梅就阻擋伊不讓伊出去，
      但是後來伊偷跑去出，郭阿梅馬上派人載伊回來；94年10
      月時，郭阿梅叫5 個男子到店2 樓唱卡拉OK的地方，其等
      拍桌子砸煙灰缸，並叫伊不能不做，因為伊不想做叫其給
      伊錢，當時伊心裡很害怕云云（見台灣桃園地方法院檢察
      署94年度偵字第19406 號偵查卷第176 頁）。證人丁○○
      於警詢中稱：業者沒有對伊有恐嚇行為，但老闆似乎有對
      其他同事恐嚇，老闆只允許伊等12時可以去附近買生活用
      品，不准到較遠的地方，且限定時間要回來，伊等都住在
      工作的地方云云（見台灣桃園地方法院檢察署94年度偵字
      第19406 號偵查卷第75頁）。證人李麗花於警詢中稱：伊
      原本月休3 天，但老闆強迫伊只能休1 天，如果不上班，
      1 天要扣5 百元薪水云云（見台灣桃園地方法院檢察署94
      年度偵字第19406 號偵查卷第83頁）。另於檢察官訊問時
      ，證人辛○○等人證稱：在芭塔雅按摩店時有被限制行動
      自由，不准伊等外出，對方將逃生門反鎖，有監視器在遙
      控伊等，且伊等只能到對面去買東西而已，出去時要先跟
      郭阿梅報告，出去時對方會注意伊等出去的時間及監控；
      護照、居留證都被郭阿梅拿走了，伊等到台灣之後都沒有
      看過；有想過想逃跑但沒有護照、居留證所以不能逃跑云
      云（見台灣桃園地方法院檢察署94年度偵字第19406 號偵
      查卷第175 、176 頁）。惟查：
    1.證人辛○○等人同意支付在泰國曼谷之人蛇集團泰銖27萬
      元至40萬元不等之仲介費用，而與我國人士辦理不實結婚
      登記，來台灣工作營生，以工作所得扣抵仲介費用等情，
      業經證人辛○○等人於警詢及檢察官訊問時證述明確（見
      94年度偵字第19406 號卷第13頁至第84頁、第174 頁至第
      177 頁、第300 頁至第302 頁、第327 頁至第329 頁），
      而證人辛○○等人因此犯刑法第214 條之使公務員登載不
      實罪，除證人陳淑惠以外，均經台灣桃園地方法院檢察署
      檢察官為不起訴處分等情，有不起訴處分書，在卷可證（
      見同卷第336 、337 頁）。則證人辛○○等人係以不法方
      式，同意支付鉅額仲介費用，來台灣工作營生，再以工作
      所得扣抵仲介費用，不免受有仲介人員或僱主層層剝削，
      加以與僱主言語不通，利益相反，滋生誤會，產生積怨，
      在所難免，課證人辛○○等人面臨被遣返回國問題，而被
      告應否負擔刑責，事不關己，多有附合、渲染可能，其等
      所為證言之真實性，已堪置疑。再者，證人辛○○等人於
      檢察官訊問時，檢察官既未依刑事訴訟法第248 條規定，
      命被告在場，並由被告詰問，俾驗證辯明其等所為證言之
      真偽，以發現實體真實，是其等所述之真實性如何，已非
      無疑。
    2.再者，綜觀證人辛○○等人上開所證，除證人庚○○、辛○○於檢察官訊問時曾指證被告甲○○有恐嚇言語外，其
      餘均未敘及被告甲○○有何不法行為；而證人庚○○如何
      遭被告甲○○恐嚇及恐嚇內容為何，於警詢及檢察官訊問
      時，證述內容前後非一；另證人辛○○於檢察官訊問時所
      述遭被告甲○○恐嚇乙節，於警詢中竟全然未提及；又證
      人庚○○、乙○○、壬○○於檢察官訊問時所證遭郭阿梅
      持電擊棒指著庚○○、乙○○作勢恐嚇乙節，證人庚○○
      於警詢及檢察官訊問時所證情節相異，證人乙○○、壬○○於警詢中全然未提及此節；又證人辛○○等人所證行動
      遭限制乙節，如前所述，證人李麗花、乙○○在養生館工
      作期間，亦曾返國後再回到養生館工作，已難認證人辛○○等人於警詢及檢察官訊問時所指遭嚴格控制行動等情屬
      實，況證人辛○○、丙○○於警詢中均明確證稱行動自由
      未遭限制，其等證述顯非一致，自難採信。
    3.綜上。足認證人辛○○等人警詢及檢察官訊問時，所為證
      詞，可信度甚低，不能僅以其等片面、簡略而不利於被告
      甲○○之陳述，即逕認定被告甲○○有強制及恐嚇危害安
      全犯行。況證人辛○○等人所述遭郭阿梅恐嚇乙節，亦無
      證據證明被告甲○○有犯意聯絡，自亦不能執為不利被告
      甲○○之認定。
（六）另扣案之球棒1 支，無證據證明與本案有關；至於扣案之
      會議紀錄、日報表，其內容係記載養生館之營運狀況、員
      工服務顧客缺失改進、員工應遵守之生活規範，暨違反規
      定之處罰事項等情，已據證人梁嗣傑於本院另案結證明確
      （見本院95年度易字第1612號卷第133 頁至第141 頁），
      自未能證明被告甲○○有公訴意旨所指犯行。另泰國貿易
      經濟辦事處94年11月2 日第11701/1031號函（見台灣桃園
      地方法院檢察署94年度偵字第19406 號偵查卷第209 頁）
      ，內容僅為接獲在臺灣工作泰國女性家屬陳情，略謂在養
      生館工作之泰國女性，有被拘束行動自由等情，核屬傳聞
      之詞，同不能據為不利於被告甲○○之認定。
四、按「刑事訴訟法第161 條已於91年2 月8 日修正公布，其第
    1 項規定：檢察官就被告犯罪事實，應負舉證責任，並指出
    證明之方法。因此，檢察官對於起訴之犯罪事實，應負提出
    證據及說服之實質舉證責任。倘其所提出之證據，不足為被
    告有罪之積極證明，或其指出證明之方法，無從說服法院以
    形成被告有罪之心證，基於無罪推定之原則，自應為被告無
    罪判決之諭知。」最高法院92年台上字第128 號判例意旨參
    照。綜上所述，公訴人所舉事證尚未達於通常一般之人均不
    致有所懷疑，得確信其為真實之程度，而有合理性懷疑之存
    在，本院無從形成被告甲○○確有強制、恐嚇犯行之確信，
    此外復查無其他積極證據足以證明被告甲○○有公訴人所指
    犯行，不能證明被告甲○○犯罪，依照首開說明，應為被告
    無罪之諭知，以昭審適。
據上論斷，應依刑事訴訟法第284 之1 條、第301 條第1 項，判
決如主文。
本案經檢察官翁春鈴到庭執行職務。
中    華    民    國    97    年    3     月    11    日
                  刑事第一庭    法  官  鄭吉雄
以上正本證明與原本無異。
如不服本判決，應於判決送達後10日內向本院提出上訴狀（應附
繕本），其未敘述上訴理由者，應於上訴期間屆滿後20日內補提
理由書狀於本院，上訴於臺灣高等法院。
                                書記官  劉宗源
中    華    民    國    97    年    3     月    11    日


司法院資訊處製作；財團法人民間司法改革基金會備份。
